【裁判字號】    97,訴,2062
【裁判日期】    970730
【裁判案由】    違反毒品危害防制條例
【裁判全文】
臺灣彰化地方法院刑事判決              97年度訴字第2062號
公  訴  人  臺灣彰化地方法院檢察署檢察官
被      告  甲○○
                    （另案在臺灣彰化監獄執行中）
上列被告因違反毒品危害防制條例案件，經檢察官提起公訴（97
年度毒偵字第2625號），本院合議庭裁定由受命法官獨任進行簡
式審判程序，茲判決如下：
    主  文
甲○○施用第一級毒品，處有期徒刑柒月。
    犯罪事實
一、甲○○前於民國93年間因販賣第2 級毒品案件，經臺灣板橋
    地方法院以93年度訴字第2011號刑事判決判處有期徒刑4 年
    ，經上訴由臺灣高等法院以94年度上訴字第3633號刑事判決
    撤銷原審判決，改判處有期徒刑7 年，經上訴由最高法院以
    96年度臺上字第7370號刑事判決駁回上訴確定；另於93年間
    因施用第2 級毒品案件，經臺灣板橋地方法院以93年度簡字
    第2068號刑事簡易判決判處有期徒刑6 月確定，並經依中華
    民國96年罪犯減刑條例聲請臺灣板橋地方法院以97年度聲減
    字第280 號裁定就上揭施用毒品罪部分減為有期徒刑3 月，
    並與前開販賣第2 級毒品罪部分，定應執行有期徒刑7 年2
    月確定，現仍執行中（不構成累犯）。其前於90年間因施用
    毒品案件，經臺灣板橋地方法院以90年度毒聲字第3811號裁
    定送勒戒處所觀察、勒戒後，認有繼續施用毒品之傾向，經
    臺灣板橋地方法院以90年度毒聲字第4025號裁定令入戒治處
    所施以強制戒治，於91年10月14日強制戒治執行完畢釋放，
    經臺灣板橋地方法院檢察署檢察官以91年度戒毒偵字第179
    號為不起訴處分確定；復於前揭強制戒治執行完畢釋放5 年
    內，於93年間因施用第2 級毒品案件，經臺灣板橋地方法院
    於93年6 月29日以93年度簡字第2068號刑事簡易判決判處有
    期徒刑6 月，並於93年7 月30日確定。詎其不知悔改，明知
    海洛因業經公告為毒品危害防制條例第2 條第2 項第1 款所
    列管之第1 級毒品，不得非法持有、施用，於前揭強制戒治
    執行完畢釋放後5 年內，於93年間再犯施用毒品案件，經法
    院判處罪刑確定後，復另基於施用第1 級毒品海洛因之犯意
    ，於97年4 月12日晚上7 時許，在臺北縣中和市○○路與圓
    通路口處之某網路咖啡店內，將海洛因摻入香菸內點燃吸食
    煙霧之方式，施用第1 級毒品海洛因1 次。嗣經警方於97年
    4 月13日下午1 時30分，因其另案通緝而查獲，並於同日下
    午1 時52分採尿送驗後，始知上情。
二、案經臺北縣警察局中和分局報請臺灣板橋地方法院檢察署檢
    察官呈請臺灣高等法院檢察署檢察長核轉臺灣彰化地方法院
    檢察署檢察官偵查起訴。
    理  由
一、程序部分：
  (一)按案件由犯罪地或被告住所、居所或所在地之法院管轄，刑
    事訴訟法第5 條第1 項定有明文。又所謂「被告所在地」，
    乃指被告起訴當時所在之地而言，且以起訴時為準，至其所
    在之原因，無論自由或出於強制皆所不問。雖本案被告之住
    、居所地、犯罪地分別在雲林縣莿桐鄉、臺北縣中和市，然
    本案公訴人於97年6 月26日起訴並於97年7 月9 日繫屬本院
    時，被告係因另案在臺灣彰化監獄執行中等情，此有臺灣高
    等法院被告前案紀錄表1 紙在卷可查，依上開說明，本院自
    有管轄權。
  (二)本案被告甲○○所犯係死刑、無期徒刑、最輕本刑為3 年以
    上有期徒刑以外之罪，其於準備程序就前揭被訴事實為有罪
    之陳述，經受命法官告知簡式審判程序之旨，並聽取其與公
    訴人之意見後，本院認無不得或不宜改依簡式審判程序進行
    之處，爰依刑事訴訟法第273 條之1 第1 項、第284 條之1
    ，裁定本案由受命法官獨任進行簡式審判程序，合先敘明。
二、訊據被告對其於上揭時、地，施用第1 級毒品海洛因1 次之
    事實，坦承不諱（參見本院97年7 月16日審判筆錄）。另查
    ：
  (一)被告係於97年4 月13日下午1 時52分，經警方採集被告尿液
    送驗結果，呈嗎啡陽性反應，此有臺灣檢驗科技股份有限公
    司97年4 月29日報告編號CH/2008/40462 號濫用藥物檢驗報
    告及毒品案犯罪嫌疑人姓名及代碼對照表各1 份（參見臺灣
    板橋地方法院檢察署97年度毒偵字第4824號偵查卷宗第6 頁
    、第13頁）附卷可稽，足見被告確有施用第1 級毒品海洛因
    之事實，應可認定。
  (二)按海洛因施用入人體後水解還原成嗎啡，再循嗎啡之代謝方
    式排出體外，業據行政院衛生署藥物食品檢驗局73藥檢壹字
    第030221號函說明綦詳，且依醫學臨床實驗及根據英國藥學
    會出版Isolation and Indentification of Drugs一書第2
    版載明：口服或注射海洛因後可快速吸收，並於血液中迅速
    代謝成6 —乙醯嗎啡，然後轉變成嗎啡；再毒品施用後於尿
    液、血液中可檢出之最大時限，與施用劑量、施用頻率、施
    用方式、施用者飲水量之多寡、個人體質、檢體收集時間點
    及所用檢測方法之靈敏度等因素有關，因個案而異，一般於
    尿液中可檢出之最大時限，古柯鹼為施用後1 至4 天、海洛
    因為2 至4 天、嗎啡為2 至4 天、大麻為1 至10天、安非他
    命為1 至4 天、甲基安非他命為1 至5 天、MDMA為1 至4 天
    、MDA 為1 至4 天、Ketamine為2 至4 天等語，業經行政院
    衛生署管制藥品管理局92年7 月23日管檢字第0920005609號
    函載明明確。是依上開說明，佐以被告前揭尿液檢驗報告，
    被告自白於前揭時間，有施用第1 級毒品海洛因1 次等語，
    核與前揭事證相符，應堪採信。
  (三)施用第1 、2 級毒品為犯罪行為，毒品危害防制條例第10條
    定有處罰明文。故施用第1 、2 級毒品者，依前揭規定本應
    科以刑罰。惟基於刑事政策，對合於一定條件之施用者，則
    依同條例第20條、第23條之規定，施以觀察、勒戒及強制戒
    治之保安處分。毒品危害防制條例於92年7 月9 日修正公布
    ，自93年1 月9 日施行，其中第20條、第23條將施用毒品之
    刑事處遇程序，區分為「初犯」及「5 年內再犯」、「5 年
    後再犯」。依其立法理由之說明：「初犯」，經觀察、勒戒
    或強制戒治後，應為不起訴處分或不付審理之裁定；經觀察
    、勒戒或強制戒治執行完畢釋放後，「5 年內再犯」者，因
    其再犯率甚高，原實施之觀察、勒戒及強制戒治既已無法收
    其實效，爰依法追訴或裁定交付審理。至於經觀察、勒戒或
    強制戒治執行完畢釋放後，「5 年後再犯」者，前所實施之
    觀察、勒戒或強制戒治已足以遮斷其施用毒品之毒癮，為期
    自新及協助其斷除毒癮，仍適用「初犯」規定，先經觀察、
    勒戒或強制戒治之程序。從而依修正後之規定，僅限於「初
    犯」及「5 年後再犯」二種情形，始應先經觀察、勒戒或強
    制戒治程序。倘被告於5 年內已再犯，經依法追訴處罰，縱
    其第3 次（或第3 次以上）再度施用毒品之時間，在初犯經
    觀察、勒戒或強制戒治執行完畢釋放5 年以後，已不合於「
    5 年後再犯」之規定，且因已於「5 年內再犯」，顯見其再
    犯率甚高，原實施觀察、勒戒或強制戒治，已無法收其實效
    ，即應依該條例第10條處罰（最高法院95年度第7 次刑事庭
    會議決議要旨參照）。經查，被告前於90年間因施用毒品案
    件，經臺灣板橋地方法院以90年度毒聲字第3811號裁定送勒
    戒處所觀察、勒戒後，認有繼續施用毒品之傾向，經臺灣板
    橋地方法院以90年度毒聲字第4025號裁定令入戒治處所施以
    強制戒治，於91年10月14日強制戒治執行完畢釋放，經臺灣
    板橋地方法院檢察署檢察官以91年度戒毒偵字第179 號為不
    起訴處分確定；復於前揭強制戒治執行完畢釋放5 年內，於
    93年間因施用第2 級毒品案件，經臺灣板橋地方法院於93年
    6 月29日以93年度簡字第2068號刑事簡易判決判處有期徒刑
    6 月，並於93年7 月30日確定等情之事實，此有臺灣高等法
    院被告前案紀錄表、臺灣彰化地方法院檢察署刑案資料查註
    紀錄表各1 份附卷可參。被告前既曾因施用毒品案件，經強
    制戒治後，復於強制戒治執行完畢釋放後5 年內，再犯施用
    毒品罪，且經法院判處罪刑，嗣後業經確定，被告於犯罪事
    實欄一所示時間再度施用海洛因之犯行等情，即非屬毒品危
    害防制條例第20條第3 項所定「5 年後再犯」之情形，檢察
    官逕行起訴，要無不合。依前開說明，本案被告上開所為，
    係於上揭強制戒治執行完畢釋放後5 年內，再犯施用毒品罪
    ，且經法院判處罪刑後，再度犯本案之毒品危害防制條例第
    10條第1 項施用第1 級毒品罪，本案事證明確，被告上開犯
    行，洵堪認定。
三、按海洛因為毒品危害防制條例第2 條第2 項第1 款所明定之
    第1 級毒品。核被告所為，係犯同條例第10條第1 項之施用
    第1 級毒品罪。被告持有第1 級毒品進而施用，持有之低度
    行為為施用之高度行為所吸收，不另論持有毒品之罪。爰審
    酌被告前於93年間因販賣第2 級毒品案件，經臺灣板橋地方
    法院以93年度訴字第2011號刑事判決判處有期徒刑4 年，經
    上訴由臺灣高等法院以94年度上訴字第3633號刑事判決撤銷
    原審判決，改判處有期徒刑7 年，經上訴由最高法院以96年
    度臺上字第7370號刑事判決駁回上訴確定；另於93年間因施
    用第2 級毒品案件，經臺灣板橋地方法院以93年度簡字第20
    68號刑事簡易判決判處有期徒刑6 月確定，並經依中華民國
    96年罪犯減刑條例聲請臺灣板橋地方法院以97年度聲減字第
    280 號裁定就上揭施用毒品罪部分減為有期徒刑3 月，並與
    前開販賣第2 級毒品罪部分，定應執行有期徒刑7 年2 月確
    定，現仍執行中（不構成累犯），此有臺灣高等法院被告前
    案紀錄表、臺灣彰化地方法院檢察署刑案資料查註紀錄表各
    1 份存卷可考，且前因施用毒品案件，經強制戒治執行完畢
    釋放後，仍未能徹底戒絕毒品，復犯本案施用毒品罪，顯見
    其無戒毒悔改之意，惟念其施用毒品乃自戕一己之身體健康
    ，尚未對他人造成危害，且犯後已坦承犯行，態度良好等一
    切情狀，量處如主文所示之刑。
據上論斷，應依刑事訴訟法第273 條之1 第1 項、第299 條第1
項前段，毒品危害防制條例第10條第1 項，判決如主文。
本案經檢察官吳芙如到庭執行職務。
中    華    民    國    97    年    7     月    30    日
                  刑事第八庭      法  官  唐中興
以上正本證明與原本無異。
如不服本判決，應於判決送達後10日內，向本院提出上訴書狀，
上訴書狀應「敘述具體上訴理由」，並按他造當事人之人數附繕
本。「切勿逕送上級法院」。
中    華    民    國    97    年    7     月    30    日
                                  書記官  吳政
【附錄本案判決論罪科刑法條全文】：
毒品危害防制條例第10條
施用第1級毒品者，處6月以上5年以下有期徒刑。
施用第2級毒品者，處3年以下有期徒刑。


司法院資訊處製作；財團法人民間司法改革基金會備份。
